臺灣臺南地方法院刑事判決　　　
110年度金訴字第511號
公  訴  人  臺灣臺南地方檢察署檢察官
被      告  厲冠鋐



上列被告因洗錢防制法等案件，經檢察官提起公訴（110年度偵
緝字第782、783、784號、110年度偵字第16914、20357、21052
號），被告就被訴事實為有罪之陳述，本院裁定進行簡式審判程
序，判決如下：
    主  文
厲冠鋐幫助犯洗錢防制法第十四條第一項之洗錢罪，累犯，處有
期徒刑肆月，併科罰金新臺幣貳萬元，罰金如易服勞役，以新臺
幣壹仟元折算壹日。
    事  實
一、厲冠鋐知悉一般人收取他人金融機構帳戶之用途，常係為遂
    行財產犯罪之需要，以便利贓款取得，及使相關犯行不易遭
    人追查，而已預見提供金融機構帳戶之資料任由他人使用，
    將可能遭他人利用作為詐欺等財產犯罪之工具，且他人如以
    該帳戶收受、提領詐欺等財產犯罪所得，將因此造成金流斷
    點而掩飾、隱匿此等犯罪所得之去向及所在，產生遮斷金流
    以逃避國家追訴、處罰之效果，竟猶不顧於此，基於縱其提
    供帳戶資料將幫助他人實施詐欺取財犯罪及幫助掩飾、隱匿
    詐欺犯罪所得之去向、所在，亦均不違背其本意之不確定故
    意，於民國110年4月7日前之某不詳時間，在不詳地點，將
    其申辦之中國信託銀行帳號000-000000000000號帳戶（下稱
    中國信託帳戶）資料，提供予真實姓名年籍不詳自稱「呂忠
    賓」所屬之詐騙集團使用。該等詐騙集團成員取得前述帳戶
    資料後，意圖為自己不法之所有，基於詐欺取財及洗錢之犯
    意聯絡，由不詳詐騙集團成員於如附表所示時間，以如附表
    所示方式，詐騙詹珮鑫、姚珮雯、陳韻如、洪芊竺、陳秀禧
    、劉巧媛，致其等陷於錯誤，依指示於如附表所示時間，匯
    款如附表所示金額至上揭帳戶中。嗣經詹珮鑫等人察覺有異
    報警處理，始循線查悉上情。
二、案經詹珮鑫訴由臺南市政府警察局永康分局、陳韻如訴由基
    隆市警察局第二分局、洪芊竺訴由桃園市政府警察局桃園分
    局、陳秀禧訴由臺中市政府警察局第二分局、劉巧媛訴由新
    北市政府警察局三重分局報告偵辦，報請臺灣臺南地方檢察
    署檢察官偵查起訴。
    理  由
一、本案被告厲冠鋐所犯之罪，並非死刑、無期徒刑或最輕本刑
    有期徒刑3年以上之罪，亦非高等法院管轄第一審案件，且
    被告於本院程序進行中，先就被訴事實為有罪之陳述，經告
    知被告簡式審判程序之旨，並經檢察官、被告之同意，而以
    簡式審判程序審理，有本院筆錄乙份在卷可稽，是本案之證
    據調查，依刑事訴訟法第273條之2規定，不受同法第159條
    第1項、第161條之2、第161條之3、第163條之1及第164條至
    第170條規定之限制，合先敘明。
二、上開犯罪事實，業據被告於本院審理時坦承不諱，核與證人
    即告訴人詹珮鑫、陳韻如、洪芊竺、陳秀禧、劉巧媛及證人
    即被害人姚珮雯於警詢中證述相符（警一卷第11-12頁、警
    二卷第37-39頁、警三卷第5-7頁、警四卷第35-41頁、警五
    卷第8-13頁、警六卷第5-9頁），並有詹珮鑫提出之永豐銀
    行交易明細、對話記錄，姚珮雯提出之匯款資料截圖、對話
    記錄，陳韻如提出之ATM轉帳明細、網路銀行轉帳截圖、對
    話記錄，洪芊竺提出對話紀錄，陳秀禧提出之對話紀錄、中
    國信託銀行網路交易明細，劉巧媛提出之對話紀錄、網路轉
    帳截圖資料，被告中國信託帳戶開戶資料及交易明細附卷足
    參（警一卷第13-27、29、41-60頁、警二卷第57-65頁、警
    三卷第93-139頁、警四卷第67、71-73頁、警五卷第16-28、
    31-32頁、警六卷第43-45、51-65頁），足認被告任意性之
    自白確與事實相符，堪以採信，由此可見中國信託帳戶為被
    告申辦，嗣遭被告交由不詳詐騙集團成員持以訛詐附表編號
    1-6之被害人、告訴人交付財物甚明。
三、論罪科刑：
㈠、按刑法第30條之幫助犯，係以行為人主觀上有幫助故意，客
    觀上有幫助行為，即對於犯罪與正犯有共同認識，而以幫助
    意思，對於正犯資以助力，但未參與實行犯罪之行為者而言
    ；故如未參與實施犯罪構成要件之行為，且係出於幫助之意
    思提供助力，即屬幫助犯，而非共同正犯。次按行為人主觀
    上如認識該帳戶可能作為收受、提領特定犯罪所得使用，他
    人提領後會產生遮斷資金流動軌跡以逃避國家追訴、處罰之
    效果，仍基於幫助之犯意而提供，則應論以幫助犯一般洗錢
    罪（最高法院108年度臺上大字第3101號刑事裁定意旨參照
    ）。查被告將上開中國信託帳戶資料交與他人使用，係使不
    詳詐騙集團成員得意圖為自己不法之所有，基於詐取他人財
    物及洗錢之犯意聯絡，對附表編號1-6之人施以詐術，致使
    其等均陷於錯誤而依指示各將款項轉入上開中國信託帳戶內
    ，藉此詐騙財物得逞，並由不詳車手提領款項而掩飾、隱匿
    騙款之去向及所在，故該等詐騙集團成員所為均屬詐欺取財
    、洗錢之犯行；而本案雖無相當證據證明被告曾參與上開詐
    欺取財、洗錢犯行之構成要件行為，但其提供前述帳戶資料
    由詐騙集團成員使用，使該等詐騙集團成員得以此為犯罪工
    具而遂行前揭犯行，顯係以幫助之意思，對該詐騙集團之上
    開詐欺取財、洗錢犯行提供助力，是核被告所為係犯刑法第
    30條第1項前段、洗錢防制法第2條第2款、第14條第1項之幫
    助洗錢罪，及刑法第30條第1項前段、同法第339條第1項之
    幫助詐欺取財罪。
㈡、被告以1個交付前述帳戶資料之行為，幫助詐騙集團成員詐欺
    附表編號1-6之人交付財物得逞，同時亦均幫助詐騙集團藉
    由指派車手提領前述帳戶內之款項而掩飾、隱匿犯罪所得之
    去向及所在，係以1個行為幫助6次詐欺取財及洗錢之犯行，
    為想像競合犯，應依刑法第55條之規定，從一重之幫助洗錢
    罪處斷。
㈢、被告前因詐欺及毒品案件，經法院判處有期徒刑1年2月、5月
    確定，上開案件接續執行，於109年3月4日假釋出獄，109年
    9月19日假釋期滿，其未執行之刑以已執行完畢論，此有臺
    灣高等法院被告前案紀錄表在卷，其等於5年內故意再犯本
    件有期徒刑以上之罪，為累犯。至司法院釋字第775 號解釋
    ，依解釋文及理由之意旨，係指構成累犯者，不分情節，一
    律加重最低本刑，於不符合刑法第59條所定要件之情形下，
    致生行為人所受之刑罰超過其所應負擔罪責之個案，不符罪
    刑相當原則、比例原則。於此範圍內，在修正前，為避免發
    生上述罪刑不相當之情形，法院就該個案應裁量是否加重最
    低本刑；依此，該解釋係指個案應量處最低法定刑、又無法
    適用刑法第59條在內減輕規定之情形，法院應依此解釋意旨
    裁量不予加重最低本刑。本件依被告累犯及犯罪情節，並無
    上開情事，自難認就累犯加重其最低本刑有不符上開解釋意
    旨之情（參見108年度臺上字第338、976、1491號判決要旨
    ），是故本件仍應依刑法第47條第1項累犯規定，加重其刑
    。
㈣、被告幫助犯洗錢防制法第14條第1項之洗錢罪，且於審判中自
    白犯罪，應依同法第16條第2項規定減輕其刑；又被告以幫
    助他人犯罪之意思而參與犯罪構成要件以外之行為，為一般
    洗錢罪之幫助犯，爰依刑法第30條第2項之規定，按正犯之
    刑度減輕其刑，並依法先加後遞減之。
㈤、茲審酌被告交付帳戶之資料助益他人詐欺取財並掩飾、隱匿
    犯罪所得之去向及所在，影響社會金融交易秩序及助長詐欺
    活動之發生，並因此增加各被害人事後向幕後詐騙集團成員
    追償及刑事犯罪偵查之困難，殊為不該；惟念被告於本院審
    理時終能坦承犯行不諱，非無悔意，且本案尚無證據足認被
    告曾參與詐術之施行或提領、分受詐得之款項，僅係單純提
    供帳戶資料供他人使用，兼衡各被害人所受之損害情形，被
    告未能與其等和解、賠償損失，暨被告自陳學歷為國中畢業
    ，未婚、從事大理石學徒之工作（本院卷第114頁）之智識
    程度、家庭生活狀況等一切情狀，量處如主文所示之刑，並
    就所處罰金刑部分諭知易服勞役之折算標準，以示懲儆。
四、末查被告僅構成幫助洗錢罪，未實際參與移轉、變更、掩飾
    或隱匿特定犯罪所得之財物之正犯行為，亦不曾收受、取得
    、持有、使用該等財物或財產上利益，自無由依洗錢防制法
    第18條第1項前段規定諭知沒收；且因本件尚無積極證據足
    證被告為上開犯行已獲有款項、報酬或其他利得，不能逕認
    被告有何犯罪所得，亦無從宣告沒收，併此指明。
據上論斷，應依刑事訴訟法第299條第1項前段、第273條之1第1
項，洗錢防制法第14條第1項、第16條第2項，刑法第11條、第30
條、第47條第1項、第339條第1項、第55條、第42條第3項，刑法
施行法第1條之1，判決如主文。
本案經檢察官周盟翔提起公訴、謝欣如到庭執行職務。
中　　華　　民　　國　　111 　年　　1 　　月　　28　　日
                  刑事第五庭    法　官  蔡奇秀
以上正本證明與原本無異。
如不服本判決應於收受本判決後20日內向本院提出上訴書狀，並
應敘述具體理由。其未敘述上訴理由者，應於上訴期間屆滿後20
日內向本院補提理由書狀（均須按他造當事人之人數附繕本）「
切勿逕送上級法院」。 
　　　　　　　　　　　　　　　　書記官　黃郁淇
中　　華　　民　　國　　111 　年　　2 　　月　　7 　　日
所犯法條：
中華民國刑法第30條
（幫助犯及其處罰）
幫助他人實行犯罪行為者，為幫助犯。雖他人不知幫助之情者，
亦同。
幫助犯之處罰，得按正犯之刑減輕之。
中華民國刑法第339條
（普通詐欺罪）
意圖為自己或第三人不法之所有，以詐術使人將本人或第三人之
物交付者，處 5 年以下有期徒刑、拘役或科或併科 50 萬元以
下罰金。
以前項方法得財產上不法之利益或使第三人得之者，亦同。
前二項之未遂犯罰之。
洗錢防制法第14條
有第二條各款所列洗錢行為者，處 7 年以下有期徒刑，併科新
臺幣 5 百萬元以下罰金。
前項之未遂犯罰之。
前二項情形，不得科以超過其特定犯罪所定最重本刑之刑。
附表：
編號 告訴人或被害人 詐騙方式 轉帳或匯款時間 金額（新臺幣） 轉入帳戶 1 詹珮鑫、（告訴人） 詐騙集團成員在臉書刊登投資廣告，告訴人瀏覽訊息後加入LINE群組，對方佯稱投資5萬元即可獲利40萬元云云，致告訴人陷於錯誤而依指示匯款。 110年4月7日15時38分許 5萬元 被告厲冠鋐上開中國信託帳戶             2 姚珮雯（被害人） 詐騙集團成員在臉書刊登打工訊息，被害人瀏覽訊息後加入LINE好友，對方佯稱可以代為投資獲利云云，致被害人陷於錯誤而依指示匯款。 110年4月7日14時46分許 5萬元 被告厲冠鋐上開中國信託帳戶 3 陳韻如（告訴人） 詐騙集團成員在臉書刊登投注訊息，告訴人瀏覽後加入對方之群組，對方佯稱可以代為下注獲利云云，致告訴人陷於錯誤而依指示匯款。 110年4月7日14時17分許  110年4月7日14時22分許  110年4月7日15時47分許  110年4月7日15時49分許 5萬元   3萬元   3萬元   3萬元 被告厲冠鋐上開中國信託帳戶 4 洪芊竺（告訴人） 詐騙集團成員以LINE暱稱「琳瑄」之名義向告訴人佯稱可以投資賺錢云云，致告訴人陷於錯誤而依指示匯款。 110年4月7日15時16分許   110年4月7日15時17分許 5萬元    5萬元         被告厲冠鋐上開中國信託帳戶  被告厲冠鋐上開中國信託帳戶       5 陳秀禧（告訴人） 詐騙集團成員在臉書社團以「黃芯茹」名義刊登打工兼職訊息，告訴人瀏覽後加入對方之LINE群組，對方佯稱可以投資乙太幣或美金獲利云云，致告訴人陷於錯誤而依指示匯款。 110年4月7日15時3分許  110年4月7日15時3分許 10萬元   10萬元 被告厲冠鋐上開中國信託帳戶             6 劉巧媛（告訴人） 在臉書上以「打卡女王」暱稱招攬活動，告訴人瀏覽後加入對方之LINE好友，對方佯稱可以投資獲利云云，致告訴人陷於錯誤而依指示匯款。 110年4月7日15時47分許  110年4月7日16時8分許 1萬9000元   1萬1000元 被告厲冠鋐上開中國信託帳戶 

【卷宗目次】
⒈臺南市政府警察局永康分局南市警永偵字第1100286212號刑案
  偵查卷宗：警一卷
⒉基隆市警察局第二分局基警二分偵字第1100264338號偵查卷宗
  ：警二卷
⒊桃園市政府警察局桃園分局桃警分刑字第1100048163號偵查卷
  宗：警三卷
⒋基隆市警察局第二分局基警二分偵字第1100265181號偵查卷宗
  ：警四卷
⒌臺中市政府警察局第二分局中市警二分偵字第1100019982H號偵
  查卷宗：警五卷
⒍新北市政府警察局三重分局新北警重刑字第1103776379號偵查
  卷宗：警六卷
⒎臺灣臺南地方檢察署110年度偵字第16914號偵查卷宗：偵一卷
⒏臺灣臺南地方檢察署110年度偵字第20357號偵查卷宗：偵二卷
⒐臺灣臺南地方檢察署110年度偵字第21052號偵查卷宗：偵三卷
⒑臺灣臺南地方檢察署110年度偵緝字第782號偵查卷宗：偵四卷
⒒臺灣臺南地方檢察署110年度偵緝字第783號偵查卷宗：偵五卷
⒓臺灣臺南地方檢察署110年度偵緝字第784號偵查卷宗：偵六卷
⒔臺灣臺南地方法院110年度金訴字第511號刑事卷宗：本院卷